臺灣高等法院民事裁定　　　　　　　　　　96年度抗字第72號
抗告人　乙○○
上列抗告人因與相對人甲○○等三人間聲請訴訟救助事件，對於
中華民國九十五年十二月十五日臺灣士林地方法院九十五年度執
救字第三九號所為裁定，提起抗告，本院裁定如下：
    主    文
抗告駁回
抗告費用由抗告人負擔。
    理      由
一、原裁定意旨略以：「聲請人（本件抗告人）提起本件聲請，
    僅據提出法律扶助金基金會審查表一紙，別無其他釋明之資
    料，而該審查表填載內容，固有關於資力部分之記載，但無
    任何憑據資料可佐，已屬不能遽認。況聲請人名下現有房、
    地各一筆，該等不動產按公告現值及課稅現值計算，財產總
    額即達新台幣（下同）九十一萬九千九百八十六元，以之與
    本件聲請人聲請強制執行應繳納之執行費四千八百元相較，
    顯非無資力支出此項執行費用，是難認有合於法律扶助審查
    表載無資力之事實。」等語。
二、抗告意旨略以：「抗告人名下不動產均設有抵押，並受假扣
    押中，抗告人無從處分；且上開不動產亦受法院減價拍賣，
    仍未拍定。又抗告人並無工作所得，生活困難缺乏經濟信用
    。」等語。
三、按當事人無資力支出訴訟費用者，法院應依聲請，以裁定准
    予訴訟救助，民事訴訟法第一百零七條定有明文規定。該條
    規定，依據強制執行法第三十條之一所定，於強制執行程序
    固應予準用。而所謂「無資力」係指窘於生活，且缺乏經濟
    信用者而言。亦即若非取給於自己或家族所必須之生活費不
    能支出訴訟費用，且無籌措款項以支出訴訟費用之信用技能
    ，方能謂之無資力支出訴訟費用。而無資力者，得申請法律
    扶助，其經法律扶助基金會之分會准予法律扶助之無資力者
    ，其於訴訟程序中，向法院聲請訴訟救助時，應准予訴訟救
    助。但另有不符法律扶助事實之證明者，不在此限，法律扶
    助法第十三條、第六十二條亦定有明文。準此，訴訟救助之
    准許與否，為法院應依職權判斷之事項，當事人雖經法律扶
    助基金會各分會審查後准予扶助，法院仍應本於職權，審斷
    其訴訟救助之聲請是否符於法律規定之要件，如有未合，自
    仍應予駁回，並不當然受法律扶助基金會是否給予扶助審查
    結果之拘束。
四、經查就抗告人之稅務電子閘門財產所得調件明細表結果顯示
    ，抗告人名下現有房、地各一筆，按公告現值及課稅現值計
    算，財產總額雖僅達九十一萬九千九百八十六元。然上開房
    、地之各抵押權人對之所設定之最高限額抵押權金額前後總
    計為一千三百二十萬元（見本院卷抗證一），足見其經濟信
    用，顯遠遠超過上開公告現值。又依本院九十五年度上易字
    第四五六號確定判決得知，抗告人現對相對人等仍擁有六十
    萬元債權，之前亦有餘裕借款予相對人等。且抗告人係民國
    四十八年六月一日出生，正值壯年，現雖失業，但仍應有相
    當工作能力以支應執行費用等情以觀，相對人所謂資力缺乏
    、生活困難，應非如抗告人想像中嚴重。況抗告人對相對人
    聲請強制執行所應繳交之四千八百元執行費用，於執行程序
    中得就相對人之責任財產優先受清償（參見強制執行法第二
    十九條）。是除所應繳交之上開執行費用金額非屬鉅款，一
    般人應仍有能力繳納外，綜觀抗告人財產狀況、工作能力與
    抗告人聲請強制執行應繳納之執行費僅四千八百元相較，顯
    非無資力支出此項執行費用。是原裁定駁回抗告人之聲請，
    於法並無違誤。抗告意旨仍執前詞指摘原裁定不當，求予廢
    棄，為無理由，應予駁回。
五、據上論結，本件抗告為無理由，爰裁定如主文。
中　　華　　民　　國　　96　　年　　2 　　月　　6 　　日
                    民事第三庭
                        審判長法　官   林敬修
　　　　　　　　　　　　  　　法　官   黃騰耀
　　　　　　　　　　　  　　　法　官   藍文祥
正本係照原本作成。
本裁定除以適用法規顯有錯誤為理由，並經本院許可外，不得再
抗告。如提起再抗告，應於收受後10日內委任律師為訴訟代理人
向本院提出再抗告狀。並繳納再抗告費新台幣一千元。
中　　華　　民　　國　　96　　年　　2 　　月　　6 　　日
　　　　　　　　　　　　　　　書記官   顧倪淑貞
